臺灣新竹地方法院刑事判決
111年度金訴字第6號
公  訴  人  臺灣新竹地方檢察署檢察官
被      告  李翊誠


上列被告因違反洗錢防制法等案件，經檢察官提起公訴（110年
度少連偵字第114號、第115號、第119號、第176號），被告於本
院準備程序中，就被訴事實為有罪之陳述，經法官告知簡式審判
程序意旨，並聽取公訴人及被告之意見後，本院合議庭裁定由受
命法官獨任依簡式審判程序審理，並判決如下：         
    主      文
丙○○犯三人以上共同詐欺取財罪，處有期徒刑壹年壹月。未扣案
之犯罪所得新臺幣壹仟元沒收，於全部或一部不能沒收或不宜執
行沒收時，追徵其價額；又犯三人以上共同詐欺取財罪，處有期
徒刑壹年壹月。未扣案之犯罪所得新臺幣貳仟參佰捌拾元沒收，
於全部或一部不能沒收或不宜執行沒收時，追徵其價額。應執行
有期徒刑壹年貳月。
    事實及理由
一、本件犯罪事實及證據，除犯罪事實欄一、第8行至第9行關於
    「…之詐欺集團犯罪組織」之記載應更正為「…之詐欺集團犯
    罪組織（參與犯罪組織罪部分業經另案判決確定)」；犯罪
    事實欄一、(一)倒數第3行及犯罪事實欄一、(二)倒數第2行
    關於「ACD-3366」之記載均應更正為「ACD-3336」；犯罪事
    實欄一、(二)倒數第6行至倒數第3行關於「於110年1月5日
    中午12時36分至同年月6日凌晨0時5分許之期間，在臺中市○
    區○○街000號中華郵政臺中旱溪郵局ATM前，少年蕭○彥接續
    持己○○及戊○○所交付之前揭陳宇禎提款卡提領前揭款項」之
    記載應更正為「於110年1月6日凌晨0時0分許至同日凌晨0時
    5分許之期間，在臺中市○區○○街000號中華郵政臺中旱溪郵
    局ATM前，少年蕭○彥接續持己○○及戊○○所交付之前揭陳宇禎
    提款卡提領11萬9,000元」；證據部分應補充「被告丙○○於
    本院審理時之自白（見本院卷第171頁）」外，餘均引用檢
    察官起訴書之記載（如附件）；又被告己○○、戊○○部分，本
    院另行審結，附此敘明。
二、論罪科刑：
　㈠核被告丙○○就起訴書犯罪事實欄一、（一）、（二）所為，
    均係犯違反洗錢防制法第2條第2款規定，而應依同法第14條
    第1項處罰之一般洗錢罪及刑法第339條之4第1項第2款之三
    人以上共同詐欺取財罪。至公訴意旨原認被告就起訴書犯罪
    事實欄一、（一）、（二）所為，亦均涉犯組織犯罪防制條
    例第3條第1項後段之參與犯罪組織罪嫌部分，業經檢察官當
    庭予以更正刪除（見本院卷第73頁），附此敘明。
　㈡按共同正犯之成立，只須具有犯意之聯絡與行為之分擔，既
    不問犯罪動機起於何人，亦不必每一階段犯行，均經參與，
    且意思之聯絡不限於事前有協議，即僅於行為當時有共同犯
    意之聯絡者，亦屬之。其表示之方法，亦不以明示通謀為必
    要，即相互間有默示之合致，亦無不可。而共同實施犯罪行
    為之人，在合同意思範圍以內，各自分擔犯罪行為之一部，
    相互利用他人之行為，以達其犯罪目的者，即應對全部所發
    生之結果，共同負責，是共同正犯在犯意聯絡範圍內之行為
    ，應同負全部責任；又共同正犯之意思聯絡，原不以數人間
    直接發生者為限，即有間接之聯絡者，亦包括在內。如甲分
    別邀約乙、丙犯罪，雖乙、丙間彼此並無直接之聯絡，亦無
    礙於其為共同正犯之成立。現今詐欺集團參與人數眾多，分
    工亦甚縝密，為達詐欺取財之目的，復為隱匿日後犯罪所得
    ，防止遭查緝，自架設跨國遠端遙控電話或網路電話、機房
    管理、招募人員，至發送不實訊息或撥打電話，假冒客服人
    員、政府機關、偵辦刑案之公務員、銀行人員、被害人親友
    或其債主實施詐騙、收集取得或提供人頭帳戶、偽造文書資
    料、取贓分贓、上繳贓款等各階段參與之人，均係詐欺集團
    組成所不可或缺，彼此分工，均屬詐欺集團之重要組成成員
    。本案被告擔任駕車收取贓款之工作，雖非詐欺取財行為之
    全程，然其所參與之行為，仍為詐欺集團取得被害人財物之
    全部犯罪計劃之一部分行為，而共同達成不法所有之犯罪目
    的，應就詐欺取財犯行，共同負責。是被告與同案被告己○○
    、戊○○及其他詐欺集團成員間，就上開犯行，有犯意聯絡及
    行為分擔，應均論以刑法第28條之共同正犯。
　㈢被告分別以一行為同時觸犯上開2罪名，為想像競合犯，均應
    依刑法第55條規定，從一重以三人以上共同詐欺取財罪處斷
    。
　㈣至被告所犯上開2罪，犯意各別，行為互殊，應予分論併罰。
　㈤爰以行為人之責任為基礎，審酌被告正值青壯，未能思尋正
    當途徑獲取所需，率而參與詐欺取財行為，獲取不法利益，
    非但侵害他人財產法益，並嚴重危害社會信賴關係與治安，
    顯然欠缺法治及尊重他人財產權之觀念，行為均值非難；惟
    念其坦承犯行，犯後態度尚稱良好（一併審酌被告於偵查及
    審判中均自白洗錢犯行，此部分犯行本應依洗錢防制法第16
    條第2項之規定，減輕其刑），兼衡其素行、犯罪動機、目
    的、手段、於集團內之分工角色及重要性，並考量本件受損
    害之金額及獲得報酬之多寡；暨被告自述國中肄業之教育程
    度及勉持之家庭經濟狀況（見本院卷第171頁）等一切情狀
    ，分別量處如主文所示之刑，並定其應執行之刑。
三、沒收部分：
  ㈠按犯罪所得之沒收或追徵，在於剝奪犯罪行為人之實際犯罪
    所得，使其不能坐享犯罪之成果，以杜絕犯罪誘因。2人以
    上共同犯罪，關於犯罪所得之沒收或追徵，應就各人所分得
    者為之，所謂各人「所分得」之數，係指各人「對犯罪所得
    有事實上之處分權限」而言。各共同正犯有無犯罪所得、所
    得多寡，法院應視具體個案之實際情形，綜合卷證資料及調
    查結果而為認定。經查，本件被告之報酬為所收取贓款之2％
    ，業據被告於本院審理時陳述明確（見本院卷第171頁）。
    是以，被告就起訴書犯罪事實欄ㄧ、（一）所示犯行之報酬
    為新臺幣(下同)1,000元(計算式：50,000元×2％＝1,000元)；
    就起訴書犯罪事實欄ㄧ、（二）所示犯行之報酬為2,380元(
    計算式：11萬9,000元×2％＝2,380元)，即分別為被告之犯罪
    所得，雖均未扣案，仍應依刑法第38條之1第1項前段、第3
    項規定，分別宣告沒收，並於全部或一部不能沒收或不宜執
    行沒收時，分別追徵其價額。
　㈡又按洗錢防制法第18條第1項前段：犯第14條之罪，其所移轉
    、變更、掩飾、隱匿、收受、取得、持有、使用之財物或財
    產上利益應予沒收之規定，固為刑法關於沒收之特別規定，
    應優先適用，至若上開特別沒收規定所未規範之補充規定，
    諸如追徵價額、例外得不宣告或酌減沒收或追徵等情形，洗
    錢防制法並無明文規定，應認即有刑法總則相關規定之適用
    。經查，被告所收取之贓款，為其於本案所掩飾、隱匿之財
    物，本應全數依洗錢防制法第18條第1項前段規定宣告沒收
    。惟上開贓款並未扣案，而被告陳稱其於本案僅取得前揭報
    酬，如對被告沒收上開掩飾、隱匿去向之金額，有過苛之虞
    ，爰依刑法第38條之2第2項規定不予宣告沒收或追徵。　　
    　
據上論斷，應依刑事訴訟法第273條之1第1項、第299條第1項前
段、第310條之2、第454條第2項，判決如主文。
本案經檢察官吳志中提起公訴，檢察官黃翊雯到庭執行職務。
中　　華　　民　　國　　111 　年　　9 　　月　　23　　日
                  刑事第四庭    法  官  郭哲宏
以上正本證明與原本無異。
如不服本判決應於收受本判決後20日內向本院提出上訴書狀，上
訴書狀應敘述具體理由。上訴書狀未敘述上訴理由者，應於上訴
期間屆滿後20日內補提理由書狀於本院(均須按他造當事人之人
數附繕本 )「切勿逕送上級法院」。 
中　　華　　民　　國　　111 　年　　9 　　月　　23　　日
                                書記官  戴筑芸
附錄本案論罪法條：
中華民國刑法第339條之4
犯第339條詐欺罪而有下列情形之一者，處1年以上7年以下有期
徒刑，得併科1百萬元以下罰金：
一、冒用政府機關或公務員名義犯之。
二、三人以上共同犯之。
三、以廣播電視、電子通訊、網際網路或其他媒體等傳播工具，
    對公眾散布而犯之。
前項之未遂犯罰之。
洗錢防制法第2條
本法所稱洗錢，指下列行為：
一、意圖掩飾或隱匿特定犯罪所得來源，或使他人逃避刑事追訴
    ，而移轉或變更特定犯罪所得。
二、掩飾或隱匿特定犯罪所得之本質、來源、去向、所在、所有
    權、處分權或其他權益者。
三、收受、持有或使用他人之特定犯罪所得。
洗錢防制法第14條
有第二條各款所列洗錢行為者，處7年以下有期徒刑，併科新臺
幣5百萬元以下罰金。
前項之未遂犯罰之。
前二項情形，不得科以超過其特定犯罪所定最重本刑之刑。
附件：
臺灣新竹地方檢察署檢察官起訴書
                                  110年度少連偵字第114號
                                                   115
                                                   119
                                                   176
　　被　　　告　己○○　女　25歲（民國00年00月00日生）
　　　　　　　　　　　　住新竹縣○○鎮○○里○鎮00號
　　　　　　　　　　　　身分證統一編號：Z000000000號
　　　　　　　　丙○○　男　21歲（民國00年0月00日生）
　　　　　　　　　　　　住臺中市○○區○○路000巷00號
　　　　　　　　　　　　身分證統一編號：Z000000000號
　　　　　　　　戊○○　女　24歲（民國00年0月0日生）
　　　　　　　　　　　　居桃園市○○區○○路0號
　　　　　　　　　　　　身分證統一編號：Z000000000號
上揭被告等因詐欺等案件，已經偵查終結，認應提起公訴，茲將
犯罪事實及證據並所犯法條分敘如下：
　　　　犯  罪  事  實
一、己○○前為戊○○之同性朋友，並均與丙○○為朋友，於民國110
    年1月初某日，渠等基於參與組織之犯意，加入由使用TELEG
    RAM暱稱「拉拉」之真實姓名年籍不詳成年人、少年蕭○彥(9
    3年1月生，年籍詳卷，涉犯詐欺等罪嫌部分，由警另移送臺
    灣臺中地方法院少年法庭審理中)、少年陳○潔(93年5月生，
    年籍詳卷，涉犯詐欺等罪嫌部分，由警另移送臺灣臺中地方
    法院少年法庭審理中)、少年林○宇及其他不詳成員所組成之
    具有結構性、持續性、牟利性之詐欺集團犯罪組織，戊○○與
    己○○則擔任交付提款卡及收水(向車手收取詐欺贓款)之工作
    ，以獲取報酬。繼己○○、戊○○、丙○○及少年蕭○彥、少年陳○
    潔、少年林○宇與該詐欺集團其他不詳成員意圖為自己不法之
    所有，基於三人以上共同犯詐欺取財、掩飾隱匿詐欺所得去
    向之洗錢犯意聯絡，由該詐欺集團某不詳成員，為下列詐騙
    犯行：
（一）於110年1月5日上午7時15分許，不詳之詐騙集團成員，以
      LINE通訊軟體暱稱「有夢最美」之名義，並以之致電乙○○
      ，且佯稱：伊為乙○○之姪子李世仁，急需款項新臺幣（下
      同）20萬元云云，致乙○○不疑有他，遂至臺南市西港區西
      港郵局，將前揭款項匯至詐騙集團成員所指定之林耕田（
      另行偵辦中）申辦中華郵政股份有限公司（下稱中華郵政
      ）壯圍郵局帳號：000-00000000000000號帳戶內，又於11
      0年1月5日上午11時42分至44分許之期間，在南投縣竹山
      鎮中華郵政竹山郵局ATM前，少年蕭○彥接續持己○○及戊○○
      所交付之前揭林耕田提款卡提領15萬元，並將前揭款項交
      付給己○○及戊○○收受，再搭乘由己○○所駕駛渠母所有之車
      號：000-0000號黑色、賓士牌自用小客車離去；嗣於110
      年1月6日凌晨0時14分許，在臺中市○區○○街000號中華郵
      政臺中旱溪郵局ATM前，少年蕭○彥接續持己○○及戊○○所交
      付之前揭林耕田提款卡提領剩餘之5萬元，並交付給搭乘
      丙○○所駕駛車號：000-0000號白色、賓士牌自用小客車之
      己○○及戊○○等人，再轉交給詐騙集團成員收受。
（二）於110年1月5日上午10時48分許，不詳之詐騙集團成員，
      以LINE通訊軟體暱稱「吳怡瑤」及ID ：「0000000000」
      等名義，並以之致電甲○○，且佯稱：伊為甲○○之姪女吳怡
      瑤，急需款項周轉32萬元云云，致甲○○不疑有他，遂於11
      0年1月5日上午11時58分許，至桃園市八德區中華郵政八
      德郵局，將前揭款項匯至詐騙集團成員所指定之陳宇禎（
      另行偵辦中）申辦國泰世華銀行北桃園分行（下稱國泰北
      桃園分行）帳號：000-000000000000號帳戶內，又於110
      年1月5日中午12時36分至同年月6日凌晨0時5分許之期間
      ，在臺中市○區○○街000號中華郵政臺中旱溪郵局
　　　ATM前，少年蕭○彥接續持己○○及戊○○所交付之前揭陳宇禎
      提款卡提領前揭款項，並交付給搭乘丙○○前揭車號：000-
      0000號自用小客車內之己○○及戊○○收受，再轉交給詐騙集
      團成員。
（三）於110年1月7日某時，不詳之詐騙集團成員，以LINE通訊
      軟體暱稱「林月茹」之名義，並以之與丁○○聯繫，且佯稱
      ：伊為「4497借錢網」聯絡人，可以提供借款服務，但須
      先支付代辦費、律師費及文件費等款項，致丁○○陷於錯誤
      ，於110年1月7日上午11時41分許至同年月15日上午9時55
      分許之期間，接續匯款17筆，其中於110年1月11日中午12
      時15分許及同日下午1時29分許，詐騙集團成員指定將2萬
      元及2000元之款項匯入辛易緒（另行偵辦）所申辦合作金
      庫銀行帳戶：000-0000000000000號帳戶內，於110年1月1
      1日下午1時16分及同日下午1時49分許，在新北市新莊區
      中華郵政思源路郵局ATM前，少年陳○潔持己○○及戊○○所交
      付之前揭辛易緒提款卡，先提領2萬元款項，再至新北市
      新莊區元大銀行上新莊分行ATM前，少年陳○潔持前揭辛易
      緒提款卡，提領2000元款項，繼交付給己○○駕駛並搭載戊○○之前揭車號：000-0000號自小客車，再轉交給詐騙集團
      成員收受。
二、案經乙○○、甲○○各訴由臺中市政府警察局第三分局報告及臺
    中市政府警察局移送臺灣臺中地方檢察署檢察官陳請臺灣高
    等檢察署檢察長命令移轉本署偵辦
　　　　證據並所犯法條
一、證據清單及待證事實：
編號 證據名稱 待證事實 01 被告己○○於警詢及偵查中之自白 被告己○○自白有與被告戊○○及被告丙○○確有加入詐騙集團並擔任收水之工作，且有前揭犯行。 02 被告丙○○於警詢及偵查中之自白 被告丙○○自白有與被告己○○及被告戊○○加入詐騙集團並擔任收水之工作，且有前揭犯行。 03 被告戊○○於偵查中之自白 被告戊○○自白有與被告己○○及被告丙○○加入詐騙集團並擔任收水之工作，且有前揭犯行。 04 證人即少年蕭○彥於警詢之證述 證人即少年蕭○彥加入上開詐欺集團，並有如前揭犯罪事實欄一、所示（一）（二）所示之提款情形，以及被告己○○、戊○○及丙○○等人為交付提款卡及收取贓款之人等犯罪事實。 05 證人即少年陳○潔於警詢之證述 證人即少年陳○潔因少年蕭○彥之介紹而加入上開詐欺集團，並有如前揭犯罪事實欄一、所示（三）之提款情形，以及被告己○○與戊○○為交付提款卡及收取贓款之人等犯罪事實。 06 證人即少年林○宇於警詢中之證述 證人即少年林○宇介紹證人即少年蕭○彥加入上開詐欺集團之事實。  07 告訴人乙○○於警詢中之指述 伊有遭詐騙集團成員詐騙如前揭犯罪事實欄一、（一）所載之事實。 08 告訴人甲○○於警詢中之指述 伊有遭詐騙集團成員詐騙如前揭犯罪事實欄一、（二）所載之事實。 09 被害人丁○○於警詢中之指述 伊有遭詐騙集團成員詐騙如前揭犯罪事實欄一、（三）所載之事實。 10 臺中市政府警察局第三分局偵查報告（110年2月27日）、110年1月6日凌晨旱溪郵局ATM及路口監視器擷取畫面12張、匯款單（110年1月5日，20萬元）、林耕田郵局交易明細、帳戶個資檢視（林耕田）、臺南市政府警察局第五分局和緯派出所受理詐騙帳戶通報警示簡便格式表、受理各類案件紀錄表、受理刑事案件報案三聯單、內政部警政署反詐騙諮詢專線紀錄表、LINE對話紀錄 被告丙○○駕駛前白色賓士車並搭載被告己○○（副駕駛座）到場，並由被告己○○交付林耕田提款卡給少年蕭○彥於110年1月5日及6日凌晨接續提走告訴人乙○○前揭20萬元，而被告丙○○等人確有前揭犯罪事實欄一、（一）所載之犯行。 11 被害人丁○○遭詐騙提領款項一覽表、內政部警政署反詐騙諮詢專線紀錄表、中國信託交易明細單（即編號6，見臺灣臺中地方檢察署少連偵字第326號卷第126頁背面）、台新銀行交易明細單（即編號7，見臺灣臺中地方檢察署少連偵字第326號卷第126頁背面） 被害人丁○○遭詐騙，並被告己○○等人確有前揭犯罪事實欄一、（三）所載之事實。 12 臺中市政府警察局第三分局偵查報告（110年6月17日）、告訴人甲○○帳戶明細及車手提領時間一覽表、帳戶個資檢視（陳宇禎）、陳宇禎國泰世華銀行交易明細、內政部警政署反詐騙諮詢專線紀錄表、桃園市政府警察局八德分局八德派出所陳報單、受理各類案件紀錄表、受理刑事案件報案三聯單、郵政跨行匯款申請書、LINE對話紀錄、郵局存摺影本 被告丙○○駕駛前白色賓士車並搭載被告己○○（副駕駛座）到場，並由被告己○○交付陳宇禎提款卡給少年蕭○彥於110年1月5日及6日凌晨接續提走告訴人甲○○前揭32萬元，被告丙○○等人確有前揭犯罪事實欄一、（二）所載之犯行。 13 本署檢察官110年度偵字第3772、4434、5716、5899號及110年度少連偵字第87號起訴書 被告己○○、丙○○自白確有與少年陳○潔、少年蕭○彥提領遭騙民眾款項，而少年陳○潔有持辛易緒提款卡於110年1月11日提領款項等犯罪事實。 
二、核被告己○○、戊○○就前揭犯罪事實欄一、（一）（二）（三
    ）所為，均係犯刑法第339條之4第1項第2款之三人以上共同
    犯詐欺取財、洗錢防制法第14條第1項、第2條之洗錢及組織
    犯罪防制條例第3條第1項後段參與犯罪組織等罪嫌；被告丙○○就前揭犯罪事實欄一、（一）（二）所為，係犯刑法第33
    9條之4第1項第2款之三人以上共同犯詐欺取財、洗錢防制法
    第14條第1項、第2條之洗錢及組織犯罪防制條例第3條第1項
    後段參與犯罪組織等罪嫌。被告己○○、戊○○與丙○○、少年陳
    ○潔、少年蕭○彥、「拉拉」及上開詐欺集團其他成員就上開
    犯行間，有犯意聯絡，行為分擔，均請論以共同正犯。被告
    己○○、戊○○及丙○○各就前揭三人以上共同犯詐欺取財、洗錢
    、參與犯罪組織等3罪間，均為一行為，觸犯數罪名之想像
    競合犯，請依刑法第55條之規定，論以較重之三人以上共同
    犯詐欺取財罪嫌。
三、依刑事訴訟法第251條第1項提起公訴。
　　此　致
臺灣新竹地方法院
中　　華　　民　　國　 110　　年　　12　　月　　7 　　日
　　　　　　　　　　　　　　檢察官　吳  志  中
本件證明與原本無異
中　　華　　民　　國　 110　　年　　12　　月　　15　　日
                            書記官  陳  志  榮